【裁判字號】    98,重抗,23
【裁判日期】    980617
【裁判案由】    分割共有物
【裁判全文】
臺灣高等法院高雄分院民事裁定          98年度重抗字第23號
抗  告  人  乙○○
相  對  人  丁○○
            甲○○
            丙○○○
上列抗告人因與相對人丁○○、甲○○、丙○○○等間分割共有
物事件，對於民國98年6 月3 日臺灣高雄地方法院97年度重訴字
第267 號所為裁定提起抗告，本院裁定如下：
    主  文
原裁定關於核定訴訟標的價額為新臺幣壹仟玖佰肆拾萬零玖佰伍
拾元部分廢棄。
其餘抗告駁回。
抗告訴訟費用由抗告人負擔。
    理  由
一抗告意旨略以：坐落高雄縣路竹鄉○○段1054地號（面積4,13
  7.15平方公尺，下稱系爭1054土地）、1055地號（面積5,326.
  35平方公尺，下稱系1055土地）土地為兩造所共有，抗告人之
  應有部分均為4340/9680 、相對人丁○○應有部分均為2000/9
  680 、甲○○應有部分均為1000/9680 、丙○○○應有部分均
  為2340 /9680，故抗告人依應有部分分割上開2 筆土地所得面
  積僅為4242.93 平方公尺，則訴訟標的價額應為新臺幣（下同
  ）9,284,253 元，應非原裁定核定之19,400,950元，詎原裁定
  命抗告人補繳第二審裁判費274,212 元即無所據，應予廢棄等
  語。
二按訴訟標的之價額，由法院核定；核定訴訟標的之價額，以起
  訴時之交易價額為準，無交易價額者，以原告就訴訟標的所有
  之利益為準，民事訴訟法第77條之1 第1 項、第2 項定有明文
  。次按請求分割共有物之訴，其訴訟標的價額之計算，應以原
  告在第一審起訴時因分割所受利益之客觀價額為準，此種案件
  上訴時，其訴訟標的價額及上訴利益額，亦以此為準，不因被
  告或原告提起上訴而有所歧異，最高法院72年度第2 次民事庭
  庭長會議決議(二)可資參照。
三經查：本件相對人丁○○於原審起訴時係請求將系爭1054、10
  55土地合併依兩造之應有部分予以分割，而相對人丁○○就上
  開2 筆土地之應有部分均為2000/9680 ，且依起訴時系爭1054
  土地之公告現值為每平方公尺7,900 元、系爭1055土地之公告
  現值為每平方公尺2,100 元等節，有丁○○民事起訴狀、土地
  登記第二類謄本2 份（見原審97年度岡調字第39號卷第2 頁至
  第5 頁、原審卷第12頁至第13頁）在卷可稽。則揆諸上開說明
  ，本件訴訟標的價額應為9,063,806 元【（4137.15 平方公尺
  ×7,900 元＋5326.35 平方公尺×2,100 元）×2000/9680 ＝
  9,063,806 元，元以下四捨五入】，且於被告即抗告人上訴時
  ，上訴利益額，亦以此為準（即應徵第二審裁判費為136,189
  元）。是以，原裁定逕依抗告人之應有部分核算訴訟標的價額
  ，尚有未合。抗告意旨指摘原裁定此部分不當，聲明廢棄，為
  有理由，應由本院將原裁定此部分廢棄。
四至於原裁定命抗告人於收受裁定5 日內補繳第二審裁判費部分
  ，屬訴訟程序開始後尚未終結前之裁定，依法不得抗告，抗告
  人就此部分抗告，並不合法，應予駁回。
五據上論結，本件抗告為一部有理由，一部不合法，依民事訴訟
  法第492 條、第495 條之1 第1 項、第442 條第1 項、第449
  條第1 項、第95條、第79條，裁定如主文。
中    華    民    國    98    年    6     月    17    日
                            民事第四庭
                                審判長法官  蔡文貴
                                法      官  黃科瑜
                                法      官  謝靜雯
以上正本證明與原本無異。
如不服本裁定應於送達後10日內向本院提出再抗告狀 (並按他造
當事人之人數附繕本)， 並繳納再抗告費新臺幣1,000 元。再為
抗告僅得以適用法規顯有錯誤為理由，並應委任律師為代理人。
不合法部分不得再抗告。
中    華    民    國    98    年    6     月    17    日
                                書  記  官  唐奇燕
附註：抗告人之配偶、三親等內之血親、二親等內之姻親，或抗
告人為法人、中央或地方機關時，其所屬專任人員具有律師資格
並經法院認適當者，亦得為第三審代理人。抗告人或其法定代理
人具有律師資格者及前項情形，應於提起抗告或委任時釋明之。


司法院資訊處製作；財團法人民間司法改革基金會備份。
